臺灣高等法院刑事判決　　　　　　　　　　　　　　九十一年度上訴字第五一二號
　　上　訴　人　臺灣板橋地方法院檢察署檢察官
　　被　　　告　乙○○
右上訴人因被告搶奪案件，不服臺灣板橋地方法院九十年度訴字第二一八四號，中華
民國九十一年一月十一日第一審判決（起訴案號：臺灣板橋地方法院檢察署九十年度
偵字第一八三三八號），提起上訴，本院判決如左：
    主  文
上訴駁回。
    事  實
一、乙○○曾於民國八十九年間，因違反電信法案件，經臺灣臺北地方法院判處有期
    徒刑三月，緩刑二年確定，於緩刑期間，仍不知悔改，詎意圖為自己不法之所有
    並基於概括之犯意，連續先於九十年十月二十七日上午十時四十分許，在臺北縣
    中和市○○路二六五巷十弄口，夥同姓名年籍不詳之成年男子一名，共同基於犯
    意之聯絡與行為之分擔，由該名成年男子騎乘車號不詳之機車後載乙○○，再由
    乙○○迎面徒手搶奪戊○○所持有之皮包一個（內有其本人與丈夫國民身分證二
    張、戶口名簿一本、健保卡四張、金融卡二張、信用卡二張、存摺三本、現金新
    臺幣（下同）九千元），得手後，逃逸無蹤；又於九十年十月二十九日中午十二
    時十五分許，與黃明忠（移由臺灣臺北地方法院併案審理）共同基於犯意聯絡及
    行為分擔，由黃明忠騎乘車牌ＪＭ二─○六二號重型機車後載乙○○至臺北縣中
    和市○○路一五一巷處，乙○○下車步行至中和市○○路一五一巷十三號前搶奪
    路人甲○○皮夾一個（內有現金九百七十元、信用卡一張、提款卡四張、國民身
    分證、駕駛執照、健保卡、行車執照及保險卡各一張），得手後，再由黃明忠騎
    乘機車接應乙○○逃離現場，乙○○除取走現金九百七十元外，餘證件及皮包均
    棄於水溝中。惟其等行搶過程為王正發發現，並報警在臺北縣中和市○○路四八
    號前查獲，經警循線查獲上情。
二、案經臺北縣警察局中和分局報告臺灣板橋地方法院檢察署檢察官偵查起訴。
    理  由
一、訊據被告乙○○固坦承於右揭時、地有與黃明忠共同騎乘ＪＭ二─○六二號機車
    ，由其搶奪被害人甲○○之皮包，內有現金九百多元、信用卡一張、提款卡四張
    、身分證、駕照、健保卡、行照、保險卡各一張之事實不諱，惟矢口否認有搶奪
    被害人戊○○之皮包，辯稱：伊於九十年十月二十七日在臺北市○○○路○段四
    十五號八樓自由徵信社上班云云。經查：
  (一)被告乙○○於九十年十月二十九日中午十二時十五分許，與黃明忠共同基於犯意
    聯絡及行為分擔，由黃明忠騎乘車牌ＪＭ二─○六二號重型機車後載乙○○至臺
    北縣中和市○○路一五一巷處，被告乙○○下車步行至中和市○○路一五一巷十
    三號前搶奪被害人甲○○皮夾一個（內有現金九百七十元、信用卡一張、提款卡
    四張、國民身分證、駕駛執照、健保卡、行車執照及保險卡各一張），得手後，
    再由黃明忠騎乘機車接應被告乙○○逃離現場，被告乙○○除取走現金九百七十
    元外，餘證件及皮包均棄於水溝中，惟其等行搶過程為王正發發現並追蹤，並報
    警查獲之事實，業為被告迭於警訊、偵查、原審及本院調查中坦承不諱，核與共
    同被告黃明忠供述情節相符，且為被害人甲○○指訴明確，復為證人王正發於警
    訊中證述綦詳，並有被害人甲○○出具之贓物認領保管單一紙附卷可憑（以上均
    參見偵查卷第四至五頁、第九至十五頁、第二二頁、第三六至三七頁、原審卷第
    十四頁、第三七頁、本院卷第十八頁），應認屬實而堪認定。
  (二)被害人戊○○初於九十年十月二十九日警訊中指稱：被告乙○○就是九十年十月
    二十七日上午十時四十分許，在台北縣中和市○○路二六五巷十弄口搶奪伊皮包
    之男子，因為當日有看到搶奪之人正面面容及輪廓，他的臉型尖削，手指白晰廋
    長，所以一到派出所一看便能正確指認出來被告乙○○就是行搶之人等語（參見
    偵查卷第十八頁），又於檢察官偵訊中陳稱：因為當時歹徒騎機車由伊前方來，
    歹徒有二人，載安全帽並沒有遮住臉，伊對前面那人沒有印象，對後面那人有印
    象，因為被告搶完後有回頭看看伊，並對伊笑，伊才有印象，而且在警察局是指
    認本人不是照片，並當庭指認被告乙○○就是當時行搶之人等語（參見偵查卷宗
    第一一六頁），復於原審九十一年一月四日審理時指稱：「九十年十月二十七日
    上午十時四十分許，在臺北縣中和市○○路二六五巷十弄口，是被告乙○○夥同
    姓名年籍不詳之成年男子，由該名不詳男子騎乘車號不詳之機車後載被告乙○○
    ，被告乙○○下手從我面對面搶我的皮包乙個，內有身分證二張、戶口名簿乙本
    ，健保卡四張、金融卡二張、信用卡二張、存摺三本，現金九千元，我現在當庭
    指認被告是搶我的無疑，因為我面對面看的很詳細。」等語（參見原審卷第三七
    頁）。則被害人戊○○迭於警訊、偵訊及原審再三當面具體指認被告乙○○即為
    案發當時行搶其皮包之人，且被害人戊○○係於案發之九十年十月二十七日後之
    同年月二十九日即前往警方製作筆錄，其記憶當甚清晰，而其又與被告乙○○不
    相識，當無仇怨，自無誣陷之理，是其指述堪予採信。且被告於原審調查中供稱
    ：伊在九十年十月二十七日上午九時三十分至下午四時許，在自由徵信社上班，
    徵信工作性質是早上要等派件完才出門等語（參見原審卷第十五頁），又辯稱：
    伊於九十年十月二十七日上午十時許，在自由徵信社公司內云云（參見九十年度
    聲羈字第六四七號卷第五頁），然本院依被告所聲請證人傳喚自由徵信社之職員
    丁○○，該證人丁○○於本院調查中結證稱：「（九十年十月二十七日被告有無
    到公司上班？）那天他就沒有來上班。我每天都是九點到公司，我進去的時候沒
    有看到他，到二十七日晚上十點之後才看到他。」等語，而被告亦供稱：「（二
    十七日有無到公司？）我有去公司，可是那天有到外面跑。」、「（去哪裡？）
    土城。」、「（你到土城有無經過中和連城路？）有。」等語（參見本院卷第三
    ○至三一頁），參以被告上開所供徵信工作性質是早上要等派件完才出門等語，
    顯見被告於九十年十月二十七日上午九時許，並未至自由徵信社等派件完畢出外
    勤，應甚明確，則其所辯有至自由徵信社上班云云，即有瑕疵可指，顯有飾卸之
    情，尚難採信。從而，被告搶奪被害人戊○○皮包之犯行，堪予採信。
二、核被告乙○○所為，係犯有刑法第三百二十五條第一項搶奪罪。被告分別與前開
    不詳姓名年籍之成年男子間，及與同案被告黃明忠間，有犯意聯絡及行為分擔，
    均為共同正犯。又被告上開二次搶奪犯行，時間緊接，犯罪構成要件相同，應依
    連續犯之規定論以一罪並加重其刑。
三、原審認被告罪證明確，適用刑法第二十八條、第五十六條、第三百二十五條第一
    項，並審酌被告乙○○犯罪年輕力壯，竟不思憑己力謀生，僅為滿足其私慾而為
    搶奪犯行，並專以婦女為搶奪對象，足以造成一般民眾之恐懼，嚴重危害社會安
    全及其動機、目的、手段，犯罪時所受之刺激、品性、生活狀況、智識程度、犯
    罪所生之損害，及犯罪後態度等一切情狀，量處有期徒刑八月，認事用法並無違
    誤及不當，量刑亦稱妥適。檢察官雖以被告尚涉有其他搶奪案，為臺灣板橋地方
    法院檢察署九十一年度偵字第一五七二號偵辦中，原審未及審酌為由提起上訴，
    惟本院認該案與本件起訴論罪之部分並無連續犯之裁上一罪關係，非起訴效力所
    及，自不得併為審酌，如後所述，是檢察官之上訴並無理由，應予駁回。
四、臺灣板橋地方法院檢察署九十一年度偵字第一五七二號案件併案意旨略以：被告
    乙○○與同案被告黃明忠，於九十年八月三十一日下午五時五十七分許，共同騎
    機車，在台北縣中和市○○路五十二號前，搶奪被害人丙○○之皮包一個，因認
    被告尚涉有刑法第三百二十五條第一項之搶奪罪嫌云云。訊之被告乙○○堅決否
    認有右揭犯行。經查，被害人丙○○固於事發後二個多月之九十年十一月七日至
    警局中指認被告乙○○騎駛機車，由黃明富搶其皮包等語（參見該案卷第六頁）
    ，惟並未具體指出行搶之人當時之特徵及被搶奪當時之情況，又未受檢察官偵查
    傳訊，以被害人於九十年八月三十一日徽茉立即報警並具體指述行搶歹徒之特
    徵，以供日後指證時比對，且被害人已於九十一年二月九日死亡，此有法務部戶
    役政連結作業系統一紙附卷（參見本院卷第三九頁）可憑，本院已無從傳訊查證
    其所指該行搶之人是否即為被告？且證人黃明富於警訊中亦否認有此犯行（參見
  該案卷第四頁），又查無其他積極證據足以驗證被害人丙○○警訊中所述與事實
    相符，尚難單憑被害人丙○○於案發後多時始至警局指認被告即歹徒之片面指述
    遽認被告有上開搶奪犯行，是此部分自屬不能證明被告犯罪，應退由原承辦檢察
    官續為處理，附此敘明。
據上論斷，應依刑事訴訟法第三百六十八條，判決如主文。
本案經檢察官賴俊雄到庭執行職務。
中      華      民      國    九十一    年      五      月      十      日
                              臺灣高等法院刑事第二十三庭
                                  審判長法  官  黃  瑞  華
                                        法  官  吳      燦
                                        法  官  雷  雯  華
右正本證明與原本無異。
如不服本判決應於收受送達後十日內向本院提出上訴書狀，其未敘述上訴之理由者並
得於提起上訴後十日內向本院補提理由書（均須按他造當事人之人數附繕本）。
                                        書記官  陳  思  云
中      華      民      國    九十一    年      五      月      十      日
附錄：本案論罪科刑法條全文
刑法第三百二十五條
意圖為自己或第三人不法之所有，而搶奪他人之動產者，處六月以上五年
以下有期徒刑。
因而致人於死者，處無期徒刑或七年以上有期徒刑，致重傷者，處三年以
上十年以下有期徒刑。
第一項之未遂犯罰之。
